臺灣基隆地方法院行政訴訟判決
111年度交字第30號
原      告  胡繼堯  

被      告  交通部公路總局高雄區監理所

代  表  人  李瑞銘  
訴訟代理人  黃俊誠  
上列當事人間交通裁決事件，原告不服被告民國111年2月17日裁
字第84-ZIB417311號裁決之處分，提起行政訴訟，本院判決如下
：
　　主　文
原告之訴駁回。
訴訟費用新臺幣參佰元由原告負擔。
　　事實及理由
一、程序部分：
  ㈠按交通裁決事件之裁判，得不經言詞辯論為之，行政訴訟法
    第237條之7定有明文。本件係因原告不服被告依道路交通管
    理處罰條例第33條第1項第3款、第63條第1項規定所為之裁
    決，而提起撤銷訴訟，屬交通裁決事件之裁判，依前揭規定
    ，爰不經言詞辯論，逕行裁判。
  ㈡依道路交通管理處罰條例第90條規定：「違反本條例之行為
    ，自行為成立之日起；行為有連續或繼續之狀態者，自行為
    終了之日起，逾2個月不得舉發。但汽車肇事致人受傷或死
    亡案件，因肇事責任不明，已送鑑定者，其期間自鑑定終結
    之日起算；未送鑑定而須分析研判者，逾3個月不得舉發。
    」次按90年1月17日修正公布之道路交通管理處罰條例第90
    條前段所定3個月之舉發期限（現行條文已修正為「逾2個月
    不得舉發」），就同條例第8條第1項第1款之汽車違規行為
    ，應以處罰機關受理（收到）舉發機關移送舉發違反道路交
    通管理事件之時點，作為認定舉發是否已逾3個月（現行條
    文為「逾2個月」）之準據（最高行政法院110年度大字第2
    號裁定參照）。本件違規行為日為110年11月19日，且非屬
    肇事致人受傷或死亡案件，舉發機關於110年12月13日將上
    開舉發事件入案移送被告處理，此有違規歷史資料查詢報表
    在卷可憑，堪認處罰機關即被告於110年12月13日業已受理
    （收到）本案，是本件尚未逾越上開規定2個月之舉發期限
    ，先予敘明。
二、事實概要：
　　原告駕駛車牌號碼000-0000號自用小客車（下稱系爭車輛）
    ，於110年11月19日下午3時26分許行經國道三號高速公路北
    向15.9公里處（下稱系爭地點），經警持非固定式雷達測速
    儀測得其當時行駛內側車道之時速為78公里，內政部警政署
    國道公路警察局第九公路警察大隊（下稱舉發機關）員警認
    系爭車輛上揭時地之駕駛人有「行駛高速公路未依規定行駛
    車道－慢速小型車違規行駛內側車道，速限90公里，行速78
    公里」之違規行為，乃開立內政部警政署國道公路警察局11
    0年12月14日國道警交字第ZIB417311號舉發違反道路交通管
    理事件通知單（下稱系爭舉發單），並通知系爭車輛車主之
    應到案日期為111年1月28日以前，向被告陳述意見或繳納罰
    鍰。嗣原告於110年12月22日即已向被告提出交通違規陳述
    單，惟被告仍認原告有「行駛高速公路未依規定行駛車道－
    慢速小型車違規行駛內側車道」之違規事實，乃依違反道路
    交通管理處罰條例第33條第1項第3款、第63條第1項第1款，
    暨違反道路交通管理事件統一裁罰基準及處理細則第41條、
    第43條、第44條、第67條等規定，於111年2月17日以裁字第
    84-ZIB417311號違反道路交通管理事件裁決（下稱原處分）
    ，處原告罰鍰新臺幣（下同）5,000元並記違規點數1點，並
    於同年月21日送達。然原告不服原處分，故於同年月24日具
    狀向本院提起本件行政訴訟。
三、原告起訴主張：告發之器材測量是否無誤，非無令人值得懷
    疑之處，被告應提出具公信力之合格證明；再者，於高速公
    路上車輛行駛速度均甚快，被告並應提出完整影片以證明當
    時系爭車輛前方有其他路況影響系爭車輛之行速，不能僅靠
    截圖入人於罪。遑論當時係因系爭車輛通往系爭地點前，由
    國道三號轉往國道五號之交流道前車多堵塞，直到系爭地點
    才回復車流順暢，伊原本不想開內側車道，原本開中間車道
    ，是因為往國道五號車輛太多而影響中間車道行車，才不得
    不改開內側車道，開了內側車道後，想轉往外側車道，可是
    因為中間車道車輛速度快且接續不斷，所以無法變換車道去
    外側車道，伊無意與中間車道競速，亦無意超速，且為了保
    持安全距離，才有本件被誤會違規之情形。因而訴請撤銷原
    處分，並聲明：原處分撤銷，訴訟費用由被告負擔。
四、被告則以：案經本案舉發機關函復略以當日值勤員警以檢測
    合格之雷射測速儀器測得其行駛速度為每小時78公里，該處
    最高速限為時速90公里，且當時車流正常，原告駕駛車輛前
    方亦無特殊狀況，是原告確有如裁決書所示之違規情事，警
    方依法舉發，程序俱無違誤，從而，被告依道路交通管理處
    罰條例第33條第1項第3款、第63條第1項第1款、違反道路交
    通管理事件統一裁罰基準及處理細則第41條、第43條、第44
    條、第67條之規定裁決如原處分，應為適法等語。並聲明：
    駁回原告之訴，訴訟費用由原告負擔。
五、本院之判斷：
  ㈠按汽車在同向2車道以上之道路（車道數計算，不含車種專用
    車道、機車優先道及慢車道），除應依標誌或標線之指示行
    駛外，並應遵守下列規定：小型汽車內外側車道均可行駛
    ，行駛速度較慢時，應在外側車道行駛，但不得任意變換車
    道行駛，道路交通安全規則第98條第1項第2款定有明文。又
    按高速公路及快速公路交通管制規則第2條第5款、第8條第1
    項第3款分別規定：「本規則所用名詞，釋義如下：內側車
    道︰指主線車道中之最左側車道。」、「汽車行駛高速公路
    及快速公路，其車道之使用，除因交通事故及道路施工依臨
    時或可移動標誌指示或交通勤務警察指揮外，應依設置之交
    通標誌、標線或號誌之規定，無設置者，應依下列規定︰內
    側車道為超車道。但小型車於不堵塞行車之狀況下，得以該
    路段容許之最高速限行駛於內側車道。」又按汽車行駛於高
    速公路、快速公路或設站管制之道路，不遵使用限制、禁止
    、行車管制及管理事項之管制規則而有下列行為者，處汽車
    駕駛人3,000元以上6,000元以下罰鍰：未依規定行駛車道
    ；汽車駕駛人有下列各款所列條款之一者，除依原條款處罰
    鍰外，並予記點：有第33條第1項……情形之一者，各記違規
    點數1點，亦經道路交通管理處罰條例第33條第1項第3款、
    第63條第1項第1款規定明確。
  ㈡復按道路交通管理處罰條例第92條第4項規定：「本條例之罰
    鍰基準、舉發或輕微違規勸導、罰鍰繳納、向處罰機關陳述
    意見或裁決之處理程序、分期繳納之申請條件、分期期數、
    不依限期繳納之處理、分期處理規定及繳納機構等事項之處
    理細則，由交通部會同內政部定之」，而違反道路交通管理
    事件統一裁罰基準及處理細則第1條則規定：「本細則依道
    路交通管理處罰條例第92條第4項規定訂定之」，第2條第1
    項、第2項則規定：「處理違反道路交通管理事件之程序及
    統一裁罰基準依本細則之規定辦理。前項統一裁罰基準，如
    附件違反道路交通管理事件統一裁罰基準表……」。核上開統
    一裁罰基準及處理細則之規定，就其立法目的及功能，乃為
    防止處罰機關枉縱或偏頗，依道路交通管理處罰條例第92條
    第4項所授權交通部會同內政部訂定「違反道路交通管理事
    件統一裁罰基準及處理細則」及其附件「違反道路交通管理
    事件統一裁罰基準表」，用以維持裁罰之統一性與全國因違
    反道路交通管理事件受處罰民眾之公平，不因裁決人員不同
    ，而生偏頗，寓有避免各監理機關於相同事件恣意為不同裁
    罰之功能，並非法所不許，於憲法上保障人民財產權之意旨
    並無牴觸（此並有司法院釋字第511號解釋意旨理由足資參
    照），並無違反法律保留原則。再依本件違規行為原處分裁
    罰時點之違反道路交通管理事件統一裁罰基準表（110年9月
    23日交通部交路字第11050107105號令、內政部台內警字第1
    1008724724號令會銜修正發布）記載，行駛高、快速公路未
    依規定行駛車道－慢速小型車及大型車違規行駛內側車道，
    於期限內繳納或到案聽候裁決者，應處罰鍰5,000元及記違
    規點數1點。核此規定，既係基於母法之授權而為訂定，且
    就違反道路交通管理事件統一裁罰基準及處理細則附件所示
    統一裁罰基準表中有關道路交通管理處罰條例第33條第1項
    之裁罰基準內容（基準表依不同違規車種、各種未依規定行
    駛車道之態樣，其可能衍生危害交通安全之輕重不同，予以
    區分，並就其是否逾越於期限內繳納或到案聽候裁決之期限
    不同，分別裁以不同之罰鍰標準，其衍生交通秩序危害，既
    不相同，分別處以不同之罰鍰，符合相同事件相同處理，不
    同事件不同處理之平等原則），並未牴觸母法，是被告自得
    依此基準而為裁罰。
  ㈢查原告於上開時地駕駛系爭車輛，行駛在速限每小時90公里
    高速公路之內側車道，經警以非固定式雷射測速儀測得其行
    車速度為每小時78公里，及後續經警裁罰乃至起訴本件等情
    ，除經本院當庭勘驗當日員警採證之錄影外，並有系爭舉發
    單暨傳真查詢國內各類掛號郵件查單、原告110年12月22日
    向交通部公路總局臺北市區監理所基隆監理站提出之交通違
    規陳述單（被告於同日收受）、舉發機關111年1月25日國道
    警九交字第1109705125號函、錄影畫面截圖及原處分暨送達
    證書、原告行政訴訟起訴狀上本院收文章戳在卷可佐。又舉
    發機關於舉發本件違規所使用之200Hz照相式雷達測速儀，
    業經財團法人台灣商品檢測驗證中心於110年4月21日檢定合
    格，有效期限至111年4月30日，亦有該中心發給之雷達測速
    儀檢定合格證書（檢定合格單號碼：M0GB0000000號）在卷
    可稽，上開驗證中心係具有專業能力之檢驗機構，其檢驗後
    製發之檢定合格證書自具相當之公信力，原告起訴質疑測量
    之準確性，並請求被告提出具公信力之合格證書等語，應可
    認被告所提出之證明文書足令人信實，關於值勤員警當場測
    得原告駕駛系爭車輛之行速亦無可疑。據此，雷射測速儀既
    已明確測得系爭車輛當時行車速度為每小時78公里，有採證
    照片在卷可佐，堪認原告駕駛系爭車輛確有行駛高速公路未
    依規定行駛車道（即慢速小型車違規行駛內側車道）之違規
    行為，是就本案涉及之事實部分應無疑義，而可認定。
  ㈣另按車道線，用以劃分各線車道，指示車輛駕駛人循車道行
    駛；本標線為白虛線，線段長4公尺，間距6公尺，線寬10公
    分，道路交通標誌標線號誌設置規則第182條第1、2項定有
    明文。從而，每組（白色虛線＋間距）之長度為10公尺。由
    本院當庭勘驗前開採證影像，可見內側車道於系爭車輛前方
    100公尺（至少10組以上的白色虛線＋間距）以上並無其他車
    輛行駛，亦未見中間車道車輛有何變換車道之舉措（除事實
    上並無變換車道之駕駛行為外，亦未見有車輛使用方向燈警
    示內側車道之車輛），更難認原告有何不能維持最高速限行
    駛內側車道之障礙可言，原告於起訴時質疑可能有其他路況
    影響其車速，與勘驗所見不合，自無從採信。
  ㈤原告雖執其先前路段車多壅塞，不得不改開內側車道等情而
    為主張，但無論原告有何緣由，其既駕駛車輛行駛高速公路
    內側車道，依前開說明，自應維持該路段容許之最高速限行
    駛，始符合規定；客觀上，當時又無任何狀況妨礙其以最高
    速限行駛，則原告所執上情，是否可作為其未依規定行駛之
    理由，已非無可疑。遑論由影片截圖可見系爭地點車流量已
    經不像轉往國道五號高速公路前之壅塞，甚至由影像截圖中
    之車輛數量不多，可謂該處車流順暢，復參以系爭地點通往
    下個交流道（往南港聯絡道）尚有數公里之距離，即便原告
    打算駕駛車輛至該交流道就離開高速公路，在當時車流順暢
    之情形下亦有足夠之距離依最高速限行駛內側車道，並伺機
    變換車道。原告捨此不為，反而在內側車道以遠低於該路段
    容許之最高速限之時速78公里行駛，其有礙交通之情形，即
    屬昭然。
  ㈥原告如自始即不願意以該路段容許之最高速限行駛內側車道
    ，就不應該擅自變換車道至內側車道占用；既行駛內側車道
    ，就應遵守前揭規定而以容許之最高速限行駛，而非以其個
    人主觀上之理由拒卻遵守規定。道路交通秩序有賴於所有用
    路人基於對共通性規則之共識而建立，如任憑用路人選擇性
    遵守，將導致所有用路人難以逆料其他人於道路上之行動，
    從而增添安全上之風險，其嚴重者更可能導致交通秩序之瓦
    解。原告所執，不過是其主觀上一己好惡之問題，殊非其他
    人所應接受或贊同之藉口，全然不足採信。本件違規情形既
    已明確，可見被告所為原處分，並無違誤。
  ㈦綜上所述，本件原告確於前揭時間，在系爭地點，有行駛高
    速公路未依規定行駛車道－慢速車違規行駛內側車道之違規
    事實，被告依道路交通管理處罰條例第33條第1項第3款、第
    63條第1項第1款、違反道路交通管理事件統一裁罰基準及處
    理細則及違反道路交通管理事件統一裁罰基準表之規定，裁
    處原告罰鍰5,000元，並記違規點數1點，核無違誤之可言。
    原告訴請撤銷為無理由，應予駁回。
六、本件判決基礎已臻明確，兩造其餘攻擊防禦方法及訴訟資料
    ，經本院審核後，或與本案爭點無涉，或對於本件判決結果
    不生影響，爰無庸一一再加論述，爰併敘明。
七、本件第一審裁判費即訴訟費用300元，應由敗訴之原告負擔
    ，而此訴訟費用復已由原告於起訴時繳納，為此爰確定第一
    審訴訟費用如主文第2項所示。
據上論結，本件原告之訴為無理由，依行政訴訟法第98條第1項
前段、第237條之7、第237條之8第1項，判決如主文。
中　　華　　民　　國　　111 　年　　7 　　月　　18　　日
                  行政訴訟庭　法　官　李謀榮
以上正本係照原本作成。
如不服本判決，應於判決送達後20日內，向本院提出上訴狀並表
明上訴理由（原判決所違背之法令及其具體內容或依訴訟資料可
認為原判決有違背法令之具體事實），其未載明上訴理由者，應
於提出上訴後20日內向本院補提理由書（上訴狀及上訴理由書均
須按他造人數附繕本，如未按期補提上訴理由書，則逕予駁回上
訴），並應繳納上訴裁判費新臺幣750元。
中　　華　　民　　國　　111 　年　　7 　　月　　18　　日
                              書記官　顏培容